【裁判字號】    97,簡上,167
【裁判日期】    971226
【裁判案由】    給付票款
【裁判全文】
臺灣高雄地方法院民事判決             97年度簡上字第167號
上  訴  人  甲○○
訴訟代理人  丙○○
被上訴人    乙○○
當事人間請求給付票款事件，上訴人對於民國97年4 月8 日本院
96年度雄簡字第3558號第一審判決提起上訴，經本院於民國97年
12月19日言詞辯論終結，判決如下：
    主  文
原判決關於駁回上訴人下開第二項之訴部分暨訴訟費用之裁判（
除確定部分外）均廢棄。
被上訴人應再給付上訴人新台幣參拾萬伍仟元，及自民國九十六
年一月十五日起至清償日止，按週年利率百分之六計算之利息。
其餘上訴駁回。
第一審（除確定部分外）及第二審訴訟費用，由被上訴人負擔五
分之二，餘由上訴人負擔。
    事  實 及 理 由
一、上訴人起訴主張：被上訴人於民國94年6 月間向伊借款新台
    幣（下同）2,000,000 元後，曾陸續清償。嗣於95年1 月間
    經確認尚積欠830,000 元未還，乃簽發發票日均為95年1 月
    18日、面額分別為新台幣（下同）300,000 元及530,000 元
    之支票（下稱系爭支票）交伊收執。詎伊於96年1 月15日提
    示時，竟遭退票。爰依票據之法律關係，提起本訴，並聲明
    求為命被上訴人給付830,000 元及自96年1 月15日起至清償
    日止，按年息6%計算利息之判決。
二、被上訴人則以：伊雖有向上訴人借款2,000,000 元及簽發系
    支票之情事，但業經陸續清償完畢，上訴人之請求，並無理
    由等語，資為抗辯。
三、原審經審理結果，認被上訴人已清償1,950,000 元本息而准
    上訴人請求50,000元之本息，而駁回其餘之請求。上訴人就
    敗訴部分提起上訴，並於本院聲明：(一)原判決不利於上訴人
    部分廢棄。(二)被上訴人應再給付上訴人780,000 元及自96年
    1 月15日起至清償日止，按年息6%計算之利息。(三)第一、二
    審訴訟費用由被上訴人負擔。被上訴人則聲明：(一)上訴駁回
    。(二)第二審訴訟費用由上訴人負擔。（被上訴人就其敗訴部
    分，則未據聲明不服）
四、兩造爭執及不爭執事項：
  (一)不爭執部分：
  1.被上訴人有於94年6 月8 日向上訴人借款2,000,000 元，並
    已受交付。有匯款單據在卷可稽。
  2.被上訴人有簽發系爭支票交付上訴人，用以清償上開借款中
    之未清償部分，而系爭支票經上訴人於96年1 月15日提示不
    獲兌現。有支票及退票理由單在卷可憑。
  3.依上訴人之陳述，被上訴人簽發系爭支票時尚積欠830,000
    元（被上訴人則陳稱當時尚欠1,000,000 元）。
  (二)爭執部分：
  1.被上訴人已清償之金額為若干。
五、本院判斷如下：
  (一)按「當事人主張有利於己之事實者，就其事實有舉證之責任
    。但法律別有規定，或依其情形顯失公平者，不在此限。」
    民事訴訟法第277 條定有明文。又按「請求履行債務之訴
    ，原告就其所主張債權發生原因之事實，固有舉證之責任，
    若被告自認此項事實而主張該債權已因清償而消滅，則清償
    之事實，應由被告負舉證之責任，此觀民事訴訟法第二百七
    十七條之規定自明。」「發票人對於執票人主張之原因事實
    及票據之真正，並不爭執，而主張票款已因清償抵銷等原因
    而消滅者，則舉證責任應由發票人負之。」最高法院28年上
    字第1920號、48年台上字第389 號判例足資參照。上訴人主
    張其執有被上訴人所簽發之系爭支票，係因被上訴人為清償
    向其借款2,000,000 元中之一部而簽發，而被上訴人對於有
    向上訴人借款並簽發系爭支票之事實，並不爭執，僅辯稱已
    清償完畢等語，則依上開法條及判例意旨，被上訴人就其已
    清償完畢之事實，即應負舉證責任。
  (二)次按「當事人主張之事實，經他造於準備書狀內或言詞辯論
    時或在受命法官、受託法官前自認者，無庸舉證。自認之撤
    銷，除別有規定外，以自認人能證明與事實不符或經他造同
    意者，始得為之。」民事訴訟法第279 條第1 項、第3 項定
    有明文。又按「當事人於訴訟上所為之自認，於辯論主義所
    行之範圍內有拘束當事人及法院之效力，法院應認其自認之
    事實為真，以之為裁判之基礎，在未經自認人合法撤銷其自
    認前，法院不得為與自認之事實相反之認定。而自認之撤銷
    ，自認人除應向法院為撤銷其自認之表示外，尚須舉證證明
    其自認與事實不符，或經他造同意者，始得為之。」最高法
    院93年度台上字第2341號判決足參。查：被上訴人雖於本院
    審理中辯稱於94年底前之94年9 月12日、10月中旬、11月、
    12月分別清償170,000 元、100,000 元、300,000 元、480,
    000 元，共清償1,050,000 元，惟為上訴人所否認，並自陳
    被上訴人係於94年9 月5 日、10月5 日、11月5 日、12月5
    日分別清償25,000元、140,000 元、100,000 元、480,000
    元，共計745,000 元，則依上開說明，被上訴人就已清償超
    過745,000 元部份之事實即應負舉證責任，對此，被上訴人
    並未能提出證據以資證明，故而，被上訴人此部份所辯即非
    可採。
  (三)被上訴人另辯稱於95年1 月及11月間又分別清償900,000 元
    、100,000 元等語，對此，上訴人於原審審理時已自認，雖
    事後又否認，並稱：900,000 元部份僅收受425,000 元，10
    0,000 元部份應係94年10月清償140,000 元中之一部等語。
    而查，就已收受900,000 元部分之事實，上訴人僅稱收受當
    時未點收，實際上只有425,000 元，並提出存摺為證，惟不
    論係900,000 元或425,000 元，金額不可謂不大，依理，一
    般人於清償或收受時應會點清，且依上訴人所陳其於收受後
    即存入帳戶中，是如當時僅收受425,000 元，而非900,000
    元，應當會找被上訴人釐清或記明僅收受425,000 元，以待
    日後結算之用，而免紛爭，惟上訴人就此並未能提出當時有
    異議之記錄，且於原審審理中仍自認當時有收受900,000 元
    ，並於次一庭期中提出支付明細表，記載有收受900, 000元
    一項（原審卷第60頁、第67頁），顯與常理不合，另上訴人
    所提之存摺明細，雖記載於95年1 月23日存入425,000 元，
    惟此亦不能證明當日所收受之金額確非900,000 元，是揆諸
    前開法條規定及說明，上訴人主張撤銷此部份之自認，尚非
    可採。
  (四)至上訴人於原審中本自陳95年10月5 日有收受100,000 元，
    而於本院審理中則更正該100,000 元係94年10月5 日收受，
    並否認於95年11月有另收受100,000 元一情，經查：依上訴
    人於原審所提之支付明細表中（原審卷第67頁），該筆100,
    000 元款項之收受日期原係記載為94年10月5 日，而另用黑
    筆塗改為95年10月5 日，明細表中另一欄則記載94年10月5
    日收受30,000元，後於本院審理中更正該筆100,000 元之收
    受日期應為94年10月5 日，故94年10月5 日收受金額應增加
    為140,000 元（見本院卷第76頁），是依上開記載情況及增
    減收受款情況顯見，上訴人所稱95年10月收受之100,000 元
    ，應係94年10月收受之誤，足堪採信。此外，被上訴人則未
    能證明於95年11月另有清償100,000 元一情，是被上訴人此
    部份所辯，亦無可採。
  (五)綜上，被上訴人既向上訴人借款2,000,000 元，嗣於94年12
    月前清償745,000 元，另於95年間清償900,000 元，此外，
    則未能提出他清償證明，則被上訴人應尚積欠上訴人355,00
    0 元可明。
六、綜上所述，被上訴人既尚積欠上訴人355,000 元，從而，上
    訴人依票據之法律關係請求被上訴人給付355,000 元及自提
    示日即96年1 月15日起，按年息6%計算之遲延利息，依法有
    據，自應予以准許，其逾此範圍外之請求則為無據，應予駁
    回，原審判命被上訴人給付50,000元之本息，駁回上訴人如
    主文第2 項所示請求部分，自有未洽，上訴意旨指摘原判決
    此部分不當，求予廢棄改判，為有理由，爰廢棄改判如主文
    第2 項所示，至上訴人逾此部分之請求為無理由，應予駁回
    。
七、據上論結，本件上訴為一部有理由、一部無理由，依民事訴
    訟法第436 條之1 第3 項、第449 條第1 項、第450 條、第
    79條，判決如主文。
中    華    民    國    97    年    12    月    26    日
                      民事第六庭審判長法  官  楊國祥
                                      法  官  林書慧
                                      法  官  吳志豪
正本係照原本作成。
本判決不得上訴。
中    華    民    國    97    年    12    月    26    日
                                      書記官  余幼芳


司法院資訊處製作；財團法人民間司法改革基金會備份。
